【裁判字號】    97,交聲,563
【裁判日期】    970514
【裁判案由】    交管條例聲異
【裁判全文】
臺灣板橋地方法院交通事件裁定         97年度交聲字第563號
原處分機關  交通部公路總局臺北區監理所蘆洲監理站
異  議  人
即受處分人  甲○○
上列受處分人因違反道路交通管理處罰條例案件，對於交通部公
路總局臺北區監理所蘆洲監理站於民國97年3 月27日所為之北監
蘆字第裁46-1AB731957號裁決處分（原舉發案號：北市交停字第
1AB731957號），聲明異議，本院裁定如下：
  主  文
原處分撤銷。
甲○○汽車駕駛人，在設有禁止停車標誌、標線之處所停車，處
罰鍰新臺幣陸佰元。
  理  由
一、原處分意旨略以：異議人即受處分人甲○○所有之車牌號碼
    P7Z-319 號重型機車，於民國96年8 月9 日下午3 時49分，
    在臺北市○○○路102 號週邊設有禁止停車標誌之處所停車
    ，經臺北市政府交通局以北市交停字第1AB731957 號違反道
    路交通管理事件通知單（下稱舉發通知單）逕行舉發違規後
    ，因異議人未於指定應到案日期到案，乃依道路交通管理處
    罰條例第56條第1 項第4 款之規定，裁處異議人罰鍰新臺幣
    （下同）1200元。
二、異議意旨則以：異議人自96年8 月9 日違規後，遲未收到郵
    政通知單及催繳通知，異議人係於今年（97年）3 月至便利
    商店查詢，才知有此違規事件。嗣異議人查證後，知該張罰
    單因郵遞未果，刊登於政府公報，係以公示送達結案；又經
    異議人至郵局查詢，方知當初係依「查無此人」辦理。惟若
    行為人3 個月未收到罰單，監理所理應寄發催繳通知書或撤
    銷罰單，但事隔7 個多月，異議人前往監理所提出申訴，監
    理所竟依最高額裁處異議人。若異議人未前往查證，該罰鍰
    金額是否會與日俱增，且要求異議人如數支付？為此聲明異
    議，請求撤銷原處分等語。
三、按汽車駕駛人在設有禁止停車標誌、標線之處所停車，處
    600 元以上1200元以下罰鍰，道路交通管理處罰條例第56條
    第1 項第4 款定有明文。復按行為人有違反道路交通管理處
    罰條例之情形者，應填製舉發違反道路交通管理事件通知單
    ，並於被通知人欄予以勾記，倘係逕行舉發者，通知聯應按
    已查明之資料填註車牌號碼、車輛種類、車主姓名或地址，
    並於通知單上方空白處加註逕行舉發文字後，由舉發機關送
    達被通知人；填製通知單，屬逕行舉發者，其應到案之日期
    距舉發日為30日；處理違反道路交通管理事件，有關文書送
    達之程序，依行政程序法之規定，違反道路交通管理事件統
    一裁罰基準及處理細則第11條第1 項第4 款、第15條、第5
    條分別定有明文。再按行政程序對於當事人之送達，有應為
    送達之處所不明者，行政機關得依申請，准為公示送達；又
    有前項所列情形而無人為公示送達之申請者，行政機關為避
    免行政程序遲延，認為有必要時，得依職權命為公示送達。
    當事人變更其送達之處所而不向行政機關陳明，致有第1 項
    之情形者，行政機關得依職權命為公示送達，行政程序法第
    78條亦有明文。
四、經查：
(一)、異議人所有之車牌號碼P7Z-319 號重型機車，於96年8 月9
    日下午3 時49分，在臺北市○○○路102 號上設有禁止停車
    標誌處所停車之事實，為異議人所不爭執，並有上開舉發通
    知單1 紙及採證照片2 幀附卷可稽，是異議人前開違規事實
    ，洵堪認定。
(二)、上開舉發通知單之送達程序，係以異議人之住所地址即臺北
    縣三重市○○街112 號5 樓為應送達處所，先於96年8 月13
    日以第443053號大宗掛號郵件郵寄，惟經郵政機關以「原址
    查無此人」退回原舉發機關，原舉發機關因而認定異議人當
    時之住、居所不明，而於96年11月30日將之刊登於政府公報
    為公示送達。又異議人自95年11月16日機車新領牌照登記時
    起迄今，該車之車籍地址皆未有所更動，異議人之戶籍地址
    亦無變更，皆與上開地址相符，此有異議人個人基本資料查
    詢單、遷徙紀錄資料查詢結果、重型機車車籍查詢資料、交
    通部公路總局臺北區監理所蘆洲監理站97年4 月18日北監蘆
    一字第0970001356號函、中華民國郵政96年8 月  13日交寄
    大宗掛號函件存根、遭退回之信封、96年冬字第44期臺北市
    政府公報各1 份為憑，足徵上開舉發通知單業依公示送達之
    規定，合法送達於異議人無誤。準此，本件舉發通知單於登
    載市政府公報滿20日即96年12月20日，依法已生合法公示送
    達之效力，則受處分人究係於何時始實際得悉該舉發通知單
    甚或因何故自始未曾受領，均屬可歸責於受處分人之事由，
    並非所問，是縱使異議人辯稱其未實際接獲原舉發通知單乙
    節屬實，仍無礙於上開舉發通知單已合法送達生效之認定。
    再按行政罰之裁處權，因3 年期間之經過而消滅，行政罰法
    第27條第1 項定有明文。異議人之前開違規行為發生於96年
    8 月9 日，原處分機關於97年3 月27日所為裁決，顯未逾行
    政罰法前開規定所定之3 年時效期間，異議人辯稱如3 個月
    未收受罰單，監理所即應撤銷罰單云云，容有誤會。惟依卷
    附舉發通知單所載，本案之舉發日係96年8 月9 日，應到案
    日期為96年9 月12日，該舉發通知單既係於96年12月20日始
    生合法送達之效力，業如前述，異議人顯無依上載之應到案
    日期到案之可能。原處分機關未予究明舉發通知單送達情節
    ，遽以異議人逾越應到案期限60日以上，逕依違反道路交通
    管理事件統一裁罰基準及處理細則第44條第1 項前段、道路
    交通管理處罰條例第56條第1 項第4 款及違反道路交通管理
    事件統一裁罰基準表之規定，裁處異議人法定最高罰鍰1200
    元，於法即有未合。
五、綜上所述，異議人之異議雖無理由，然原處分既有前揭瑕疵
    而無可維持，即應由本院撤銷原處分，自為裁罰如主文所示
    ，以期適法。
六、據上論斷，應依道路交通管理處罰條例第56條第1 項第4 款
    ，道路交通案件處理辦法第20條，裁定如主文。
中    華    民    國    97    年    5     月    14    日
                      交通法庭  法  官  吳佳穎
以上正本證明與原本無異
如不服本裁定應於送達後5日內向本院提出抗告狀
                                書記官  陳香君
中    華    民    國    97    年    5     月    14    日


司法院資訊處製作；財團法人民間司法改革基金會備份。
